臺灣花蓮地方法院民事判決
110年度簡上字第44號
上  訴  人  戴華一即大樹企業社

訴訟代理人  吳明益律師
            闕言霖律師            
被  上訴人  法老王整合行銷有限公司

法定代理人  黃雅麟  
訴訟代理人  蔡牧甫律師
上列當事人間請求給付價金事件，上訴人對於民國110年7月20日
本院花蓮簡易庭110年度花簡字第255號第一審判決提起上訴，本
院於111年4月19日言詞辯論終結，判決如下： 
    主      文
上訴駁回。
第二審訴訟費用由上訴人負擔。
    事實及理由
一、上訴人於原審主張：被上訴人（下稱法老王公司）於民國10
    9年8月間向訴外人即上訴人員工鄧庭珊訂製3D矽膠造型原子
    筆（下稱系爭原子筆），經詢價後法老王公司遂於同年9月
    向上訴人訂製3,500支，合計共新臺幣（下同）280,000元，
    並交付80,000元訂金（下稱系爭契約），詎上訴人於同年10
    月13、14日交付系爭原子筆後，法老王公司竟拒絕給付剩餘
    價金，爰依兩造間之系爭契約關係請求法老王公司給付等語
    ，並聲明：法老王公司應給付上訴人200,000元，及自起訴
    狀繕本送達被告翌日起至清償日止，按年息5%計算之利息。
二、法老王公司於原審則以：鄧庭珊於109年7月起即任職於法老
    王公司，並負責為法老王公司辦理客製化造型原子筆3,500
    支採購業務，鄧庭珊於109年8月12日向法老王公司報價1組(
    2支）88元，總價金為154,000元，然鄧庭珊卻同時為上訴人
    之員工，代理上訴人向法老王公司出售系爭原子筆，其以雙
    方代理方式締結系爭契約，已損害法老王公司之利益而圖利
    上訴人，系爭契約既經雙方代理，且為法老王公司所拒絕承
    認，上訴人請求法老王公司給付價金自屬無據等語，並聲明
    ：上訴人之訴駁回。
三、原審以鄧庭珊未經法老王公司允諾，而雙方代理兩造成立系
    爭契約，而該契約復未經法老王公司承認，而對法老王公司
    不生效力為由，判決駁回上訴人之訴，嗣上訴人不服，提起
    上訴，並補充理由如下：
　㈠鄧庭珊原為「大樹企業社」之實際負責人，早於108年間即與
    法老王公司執行長林紹紘開始合作，擔任法老王公司之協力
    廠商，嗣林紹紘於109年7月間詢問鄧庭珊有無意願前來法老
    王公司任職，鄧庭珊表示願意先觀摩法老王公司舉辦之多場
    活動後，後始同意任職法老王公司，並因鄧庭珊在自己事業
    （即「大樹企業社」）上有所考量，迄至109年8月31日始與
    法老王公司簽立競業禁止條款，並於隔日正式任職法老王公
    司，嗣因鄧庭珊不適應該工作，遂於109年9月底離職。是鄧
    庭珊於109年8月12日系爭契約簽約時，尚未成為法老王公司
    員工，何來代理法老王公司與上訴人交易可言。況縱使鄧庭
    珊於系爭契約成立時業已任職法老王公司，然鄧庭珊並無接
    受上訴人報價之權限，自無代理法老王公司與上訴人交易之
    情事，是本件系爭契約之訂立並無雙方代理自明。
  ㈡況依上訴人提出之各項證據，參酌鄧庭珊以「大樹企業社」
    與林紹紘間已有多次合作，林紹紘既招募鄧庭珊任職法老王
    公司，自不可能不知悉鄧庭珊代理「大樹企業社」與法老王
    公司為系爭原子筆採購之交易，惟林紹紘仍配合鄧庭珊為本
    件交易，並指示鄧庭珊於交貨後向法老王公司會計人員請款
    ，應足推認鄧庭珊之雙方代理行為係獲林紹紘同意而為之，
    系爭契約自存在於兩造間等語。
　㈢並為上訴聲明：⒈原判決廢棄。⒉法老王公司應給付上訴人200
    ,000元，及自起訴狀繕本送達翌日起至清償日止，按年息5%
    計算之利息。
四、法老王公司答辯聲明：
  ㈠法老王公司僅曾與鄧庭珊經營之「星品行」交易，與上訴人
    從未有交易往來，況且鄧庭珊從未以「大樹企業社」名義向
    法老王公司報價，是兩造就系爭原子筆並無買賣關係。
  ㈡鄧庭珊於109年7、8月間即在法老王公司任職，法老王公司並
    於翌月(即109年8、9月間)各給付薪水25,000元至鄧庭珊之
    帳戶，另證人廖宜哲於原審並證述鄧庭珊於109年7、8月任
    職之事實，足認鄧庭珊於系爭契約簽訂當時確為法老王公司
    之員工。系爭契約簽約時鄧庭珊既亦為上訴人之員工，則該
    契約自屬雙方代理，法老王公司既拒絕承認，系爭契約對法
    老王公司自不生效力，上訴人自不得向法老王公司請求剩餘
    價金。
  ㈢綜上，本件上訴人之上訴並無理由，原審判決應無違誤。並
    為答辯聲明：上訴駁回。
五、兩造不爭執之事項（見本院卷第121-122頁）：
  ㈠「大樹企業社」係107年5月15日經花蓮縣政府核准設立的獨
    資商號，於108年10月7日時起，鄧庭珊為「大樹企業社」之
    負責人；於108年12月30日起，「大樹企業社」變更名稱「
    星品行」，負責人依舊是鄧庭珊；於109年3月17日起，「星
    品行」變更名稱為「大樹企業社」，負責人則變更為戴華一
    （即上訴人）。
　㈡原證2之LINE對話（見原審卷第29-33頁），為法老王公司執
    行長林紹紘與鄧庭珊間就系爭系爭原子筆採購之對話。其中
    鄧庭珊（於110年9月30日前某日）向林紹紘陳稱：「費用我
    下單的時候一次付清了。我請款的部分只有跟公司請8萬，
    剩下的20匯給我也行，共28，扣5%也行。」；林紹紘於110
    年10月13日向鄧庭珊稱：「既然你已經付清了，那東西應讓
    在您手上，你看什麼時間拿來公司點交。」；鄧庭珊回稱：
    「尾款部分？和那位點交？」；林紹紘回稱：「點交完沒問
    題匯到您戶頭。找張郁慧」；其後鄧庭珊於110年10月14日
    傳送「大樹企業社簽收單」（見原審卷第35頁，下稱系爭簽
    收單）予林紹紘。
  ㈢系爭簽收單之簽收日期為109年10月14日，簽收人為法老王公
    司員工邱彥慈。
  ㈣原證4之LINE對話(見原審卷第37-38頁)為鄧庭珊與法老王公
    司員工張郁慧間之對話。張郁慧於109年10年27日向鄧庭珊
    稱：「我們是講求誠信的。但是可能價格方面公司沒有辦法
    接受。畢竟跟市價差了很多。而且您這邊也沒辦法提供明細
    發票之類。所以可能等公司討論完，我這邊才能回應你。」
    ；鄧庭珊回稱：「好的，我明白，可是貴公司去年開始與我
    合作，就知道我沒發票了，關於這次的訂單，是有先報價，
    我方受有30%定金時，推定其訂單契約成立，且也履約，貴
    公司也派員簽收。我司小小的商號，承蒙貴公司青睞得以此
    訂單，深深感激，提供不出發票我司會檢討改進，若要再扣
    稅金，恕難以議價後金額達成協議。....」。
  ㈤法老王公司於109年8月5日、9月7日，分別存款25,000元至鄧
    庭珊帳戶。
  ㈥法老王公司與鄧庭珊於109年8月31日簽訂員工保密與競業禁
    止契約。
六、爭點之所在（見本院卷第123頁）：
　㈠系爭契約之當事人為何（即系爭契約係成立於法老王公司與
    何人之間）？
  ㈡倘系爭契約之當事人為兩造，是否有雙方代理之情事？若屬
    雙方代理，是否因法老王公司事後未為允諾而對法老王公司
    不生效力？
  ㈢若兩造間受系爭契約效力拘束，則上訴人請求廢棄原審判決
    ，並改判法老王公司應給付價金200,000元及遲延利息有無
    理由？
七、本院之判斷：　　　　　　
  ㈠本件上訴人未證明系爭原子筆買賣交易過程中，鄧庭珊為其
    員工，難認上訴人透過鄧庭珊與法老王公司成立系爭契約。
　  ⒈本件上訴人主張系爭原子筆買賣交易過程中，鄧庭珊為其
      員工，無非以鄧庭珊前為「大樹企業社」之負責人，是「
      大樹企業社」於109年3月17日變更負責人為上訴人後，鄧
      庭珊自為上訴人之員工云云。惟查：
　　  ⑴按獨資經營之商號並無法人格，不能享受權利、負擔義
        務，以其名義發生之法律關係、法律效果，實歸屬於負
        責人，負責人始為權利主體。是商號負責人若有變更，
        則應歸屬於原負責人之法律效果，並不因負責人之變更
        ，而轉歸屬於新負責人，因先後負責人，實係二不同權
        利主體。
　　  ⑵查「大樹企業社」係107年5月15日經花蓮縣政府核准設
        立的獨資商號，於108年10月7日時起，鄧庭珊為「大樹
        企業社」之負責人；於108年12月30日起，「大樹企業
        社」變更名稱「星品行」，負責人依舊是鄧庭珊；於10
        9年3月17日起，「星品行」變更名稱為「大樹企業社」
        ，負責人則變更為上訴人，已如前揭五、㈠所述，是上
        訴人經營之「大樹企業社」與鄧庭珊前所經營之「星品
        行」、「大樹企業社」，均非同一權利主體。從而，鄧
        庭珊之「星品行」於109年3月17日更名為「大樹企業社
        」並變更負責人為上訴人後，鄧庭珊已與現存之「大樹
        企業社」既非屬同一權利主體，且不因此而當然成為上
        訴人經營之「大樹企業社」之員工。
　　  ⑶又上訴人迄今並未提出諸如薪資給付、勞保投保或與鄧
        庭珊之業務相關對話等資料，以實其主張鄧庭珊於系爭
        原子筆買賣交易過程中，仍屬其經營之「大樹企業社」
        之員工。從而，自難僅以鄧庭珊前為「大樹企業社」之
        負責人，遂認上訴人此部分主張為真。
　  ⒉至上訴人另以原證2之LINE對話，已足證鄧庭珊曾與林紹紘
      商議系爭原子筆之買賣，參以該對話中，鄧庭珊曾於110
      年10月14日傳送系爭簽收單予林紹紘，而系爭簽收單係「
      大樹企業社」之簽收單，並為法老王公司員工邱彥慈於10
      9年10月14日具名所簽收，足證兩造間就系爭原子筆成立
      買賣契約云云。惟查：
　　  ⑴上揭原證2之LINE對話中，鄧庭珊係向林紹紘陳稱：「費
        用我下單的時候一次付清了。我請款的部分只有跟公司
        請8萬，剩下的20匯給我也行，共28，扣5%也行。」；
        林紹紘於110年10月13日向鄧庭珊稱：「既然你已經付
        清了，那東西應讓在您手上，你看什麼時間拿來公司點
        交。」；鄧庭珊回稱：「尾款部分？和那位點交？」；
        林紹紘回稱：「點交完沒問題匯到您戶頭。找張郁慧」
        等語，已如前揭五、㈡所述，可知鄧庭珊於對話過程中
        全未提及與法老王公司交易之對象係「大樹企業社」。
　　　⑵再參酌上揭對話中鄧庭珊所稱：「費用我下單的時候一
        次付清了」之語，及法老王公司於109年8月5日、9月7
        日各以存款方式存入25,000元至鄧庭珊帳戶，另於109
        年8月31日與鄧庭珊簽訂員工保密與競業禁止契約等情
        （見前揭五、㈤、㈥所述），堪認法老王公司所辯鄧庭珊
        於系爭原子筆交易時為其員工，而為法老王公司就系爭
        原子筆之採購對外訪價等情可採。否則豈有鄧庭珊既為
        上訴人經營之「大樹企業社」之員工，而於「法老王公
        司」向「大樹企業社」採買系爭原子筆時，仍為「法老
        王公司」代墊買賣價金予「大樹企業社」之理？
　　  ⑶雖依上揭對話，可知鄧庭珊曾傳送系爭簽收單予法老王
        公司執行長林紹紘，惟此僅能證明上訴人所出貨之系爭
        原子筆之最終交付對象為法老王公司，惟難據此反證兩
        造間成立系爭契約（即系爭契約可能成立於法老王公司
        與鄧庭珊之間，至鄧庭珊與上訴人間就系爭原子筆之法
        律關係，則非本件審認之範圍）。
  ㈡縱使上訴人主張鄧庭珊為上訴人之「大樹企業社」之員工，
    並代理「大樹企業社」與法老王公司交易乙節為真，惟此買
    賣契約仍屬雙方代理，既為法老王公司拒絕承認，系爭契約
    對法老王公司自不生效力。　
　　⒈鄧庭珊於系爭原子筆交易時為法老王公司之員工，而為法
      老王公司就系爭原子筆之採購對外訪價等情，已如上揭㈠
      、⒉、⑵所述。是倘上訴人主張鄧庭珊於系爭原子筆交易時
      為其經營之「大樹企業社」之員工乙情為真，則系爭契約
      訂立，自有雙方代理之情事。
　　⒉至上訴人雖以法老王公司與鄧庭珊曾有多次合作，並提出
      鄧庭珊與法老王公司合作之報價單3紙(見原審卷第93-97
      頁）為據，以實法老王公司明知或可得而知鄧庭珊即為上
      訴人經營之「大樹企業社」之員工云云。惟法老王公司業
      已否認上開3紙報價單為其與鄧庭珊間之報價（見本院卷
      第117頁），況縱認上開3紙報價單確為鄧庭珊與法老王公
      司間交易之報價，惟依上開3紙報價單之內容，分別為「
      大樹企業社」於108年7月2日之報價單、「星品行」於109
      年6月11日、109年7月16日之報價單，均與上訴人於109年
      3月17日起經營之「大樹企業社」無涉。上訴人既未證明
      系爭原子筆交易時，法老王公司已悉「大樹企業社」已由
      上訴人經營，致有允許或容任鄧庭珊代理兩造進行交易。
      從而，上訴人主張本件無雙方代理禁止規定之適用，自屬
      無據。
  ㈢綜上，上訴人主張法老王公司應受系爭契約效力拘束，為無
    理由。從而，本院自無討論前揭六、㈢爭點之必要。
　㈣實則，本件系爭原子筆之買賣關係之當事人及其效力為何，
    透過傳訊鄧庭珊即可明，何至有上開㈠、㈡點假設所生之法律
    爭議。而上訴人既主張鄧庭珊為其員工，自能請求傳喚並促
    使鄧庭珊到庭說明以釐清爭議，惟上訴人經本院受命法官曉
    諭傳訊鄧庭珊，僅陳稱：「考量鄧庭珊的證詞會被對造認定
    是對造的敵性證人，無聲請傳喚鄧庭珊」云云，而未聲請調
    查該證據（見本院卷第93-94頁），核與勞僱關係之釐清及
    訴訟攻防之常理不合。本院審酌上訴人既主張鄧庭珊為其員
    工，對於交易細節及其是否代理上訴人為系爭原子筆交易，
    自最為清淅，為上訴人捨此不為，而僅為前揭一、三所示之
    主張，復未提出證據足認與法老王公司成立系爭契約，其主
    張自難逕採。
八、綜上所述，上訴人未證明其透過鄧庭珊與法老王公司成立系爭契約；且縱使兩造間成立系爭契約，亦因違反雙方代理禁止之規定，而對法老王公司不生拘束效力。從而，上訴人請求廢棄原審判決，並求為改判如前揭三、㈢、⒉所述，為無理由，不應准許。原審為上訴人敗訴之判決，所持理由雖有部分不同，但結論尚無不合；上訴論旨仍執前詞指摘原判決不當，求予廢棄，為無理由，應予駁回其上訴。
九、本件事證已臻明確，兩造其餘攻擊防禦方法及舉證，核與判
    決結果不生影響，爰不逐一論述，併此敘明。
十、據上論結，本件上訴為無理由，依民事訴訟法第436條之1第
    3項、第449條第2項、第78條，判決如主文。
中　　華　　民　　國　　111 　年　　5 　　月　　6 　　日
                  民事第一庭  審判長法  官  范坤棠
　　　　　　　　　　　　　　　　　　法  官  鍾志雄
　　　　　　　　　　　　　　　　　　法  官  李立青
以上正本係照原本作成。
本判決不得上訴。
中　　華　　民　　國　　111 　年　　5 　　月　　11　　日
                              書記官  洪美雪